臺灣苗栗地方法院民事判決
110年度簡上字第4號
上  訴  人  李旺達  
被  上訴人  柳富翔  

上列當事人間請求確認本票債權不存在事件，上訴人對於民國10
9年11月30日本院苗栗簡易庭109 年度苗簡字第540 號第一審判
決提起上訴，本院於110年9月8日辯論終結，判決如下：
    主  文
上訴駁回。
第二審訴訟費用由上訴人負擔。
    事實及理由
一、上訴人起訴主張：被上訴人持有上訴人所簽發如附表所示之
    本票(下稱系爭本票)，向本院聲請以109年度司票字第370號
    裁定准許強制執行確定。惟本件係訴外人李韋翰於107 年2 
    、3月或3 、4 月間，透過上訴人陸續向被上訴人借款約新
    臺幣(下同)4 、50萬元，雙方有約定利息，嗣李韋翰自107 
    年6 月起未清償後，便由上訴人先行代償利息。嗣因上訴人
    無力繳息，被上訴人於108 年2 、3 月間至其址設苗栗縣○○
    鎮○○路000 號之汽車保養維修廠，令其上車，向上訴人恫稱
    ：若不簽發系爭本票，會請他們的人、老大來處理，會來砸
    店不讓上訴人做生意等詞，上訴人因此心生畏懼而簽發系爭
    本票交予被上訴人，並應被上訴人之要求填載系爭本票之發
    票日，上訴人受被上訴人之暴力脅迫才簽發系爭本票。爰依
    民法第92條、第184 條第1 項、第213 條第1 項等規定，行
    使債權廢止請求權提起本訴等語。並聲明：
　　㈠確認被上訴人就所持有系爭本票，對上訴人之票據債權不
      存在。
　　㈡被上訴人應返還系爭本票與上訴人。
二、被上訴人抗辯：否認上訴人所述脅迫恐嚇之事，系爭本票係
    上訴人自願簽發，其分別於附表所示之發票日陸續委託被上
    訴人向被上訴人友人借款如附表所示票面金額半數之款項，
    約定每借款10萬元1 個月之利息為1 萬元，並於上訴人之汽
    車保養維修廠內簽立系爭本票交付被上訴人，被上訴人取得
    款項後分別於上訴人汽車維修廠及慈和宮以現金交付上訴人
    ，惟上訴人於108 年2 月起未繳納利息，系爭本票債務仍存
    在等語。並聲明：上訴人之訴駁回。
三、原審判決命：
　　㈠確認被上訴人持有上訴人所簽發之系爭本票，於超過30萬
      元、25萬元、30萬元之本息部分，對上訴人之票據債權不
      存在。
　　㈡上訴人其餘之訴駁回。
四、上訴人不服提起上訴，並聲明：
　　㈠原判決不利上訴人部分廢棄。
　　㈡上開廢棄部分，被上訴人於第一審之訴駁回。
五、本院之判斷
　　㈠上訴人未能舉證證明其遭被上訴人脅迫而簽發系爭本票：
　　　⒈按因故意或過失，不法侵害他人之權利者，負損害賠償
        責任。故意以背於善良風俗之方法，加損害於他人者亦
        同。民法第184條第1項定有明文。次按因被詐欺或被脅
        迫而為意思表示者，表意人得撤銷其意思表示，民法第
        92條第1 項前段定有明文。再按票據行為，為不要因行
        為，票據上之權利義務，悉依票上所載文義定之，與其
        基礎之原因關係各自獨立，執票人不負證明關於給付原
        因之責任，如票據債務人主張執票人取得票據出於惡意
        或詐欺、脅迫時，則應由該債務人負舉證之責（最高法
        院97年度台上字第2242號判決意旨參照）。所謂因被脅
        迫而為意思表示，係指因相對人或第三人以不法危害之
        言語或舉動加諸表意人，使其心生恐怖，致為意思表示
        而言。當事人主張其意思表示係因被詐欺或脅迫而為之
        者，應就其被詐欺或被脅迫之事實，負舉證之責任（最
        高法院95年度台上字第2948號判決意旨參照）。上訴人
        主張其遭被上訴人言語脅迫而簽發系爭本票云云，為被
        上訴人所否認，自應由上訴人舉證證明其受脅迫而簽發
        系爭本票之事實。
　　　⒉經查，除引用原判決事實及理由欄五、㈠⒈⒉，此外：上訴
        人於上訴審猶未提出其簽發系爭本票「當時」遭被上訴
        人言詞脅迫之證據。其雖主張：被上訴人陸續找人及討
        債公司的人要債云云(見簡上卷第46頁)，並提出錄影畫
        面(見簡上卷第73-111頁)為證，惟上述錄影畫面非上訴
        簽發本票時所攝，人、事、時、地均不同，本無從證明
        或推論其簽發本票時，亦遭被上訴人言語脅迫。況且，
        依其自行節錄光碟所提出之畫面(見簡上卷第73、89、9
        1-111頁)，僅見來人與上訴人會面，未見來人等有不法
        危害之舉動。而本院亦於110年2月18日命上訴人提出遭
        被上訴人等言詞脅迫之相關譯文或證據，其迄本案同年
        9月18日言詞辯論前，均未提出譯文佐證，且上訴人亦
        自陳其影片之錄音不清楚(見簡上卷第72頁)，可見上訴
        人所提上揭證據，仍無法證明被上訴人等以不法危害之
        言行加諸上訴人。此外，其未再舉證以實其說，自無法
        單憑上訴人片面主張而認定被上訴人脅迫其簽發系爭本
        票，故上訴人依民法第92條第1項規定撤銷其簽發系爭
        本票之意思表示，及依民法第184條第1項、第213條第1
        項規定請求廢止系爭本票之債權，均無理由。
　　㈡系爭本票之原因借款債權存在：
　　　⒈按稱消費借貸者，謂當事人一方移轉金錢或其他代替物
        之所有權於他方，而約定他方以種類、品質、數量相同
        之物返還之契約，民法第474 條第1 項定有明文。次按
        本票屬無因證券，票據債務人固不得以自己與發票人或
        執票人前手間所存在之抗辯事由，對抗執票人，惟尚非
        不得以自己與執票人間所存之抗辯事由對抗執票人，此
        觀票據法第13條本文之反面解釋自明。
　　　⒉被上訴人主張上訴人向其借款3筆而簽發系爭本票3紙；
        復查，上訴人於原審稱：李韋翰於107年2、3月或3、4
        月透過我去跟被告借錢，借了2、3次，一共借了4、50
        萬元，利息都是我在付款被告(見原審卷第40頁)；這3
        次我都有還錢給他(見原審卷第42頁)等語。亦稱：「(
        法官問：原告上次稱107年8月15日、107年11月14日、1
        07年12月28日這3次都有還錢給被告，所以在這3個時間
        點，你確實有跟被告借得票面金額一半的錢？)是。」(
        見原審卷第169頁)，上訴人已於原審自認確向被上訴人
        3次借款票載金額一半之事實。再參諸系爭本票3紙(見
        原審卷第48頁)填載地址、生日等個人資訊、字跡大小
        不一致，且分用油性、水性原子筆書寫而成，堪認系爭
        本票3紙為相異時地作成，亦核與被上訴人所述上訴人
        分3次持票向其借款之陳述吻合。綜上，可認上訴人分
        次簽發系爭本票予被上訴人之原因，乃上訴人向其借款
        。
　　　⒊上訴人雖又主張：其於被上訴人主張時地之借款，已如
        數返還被上訴人，被上訴人並交還其本票、支票；其事
        後再到店裡強迫上訴人重簽系爭本票；系爭本票之債務
        是李韋翰之債務云云。惟其未能舉證證明其於系爭本票
        簽發後已還款被上訴人之利己事實，又其未能證明被上
        訴人於其他時地另脅迫上訴人重新簽發系爭本票之異態
        事實，業如前述五㈠所示。而其既為簽發系爭本票之人
        ，應推定由其負擔票據所擔保之借款債務，其為原因債
        務之借款人，而非系爭本票上未具名之李韋翰。況依其
        臨訟提出與李韋翰之對話譯文所示(見簡上卷第125頁)
        ，大致上為上訴人單方片面之詞，李韋翰亦未承認其為
        借款債務人，亦無法認定原因借款債務存在於李韋翰與
        被上訴人間。上訴人雖再提出電子檔，欲證明其向被上
        訴人借款，均有開立支票及本票，本件被上訴人所主張
        之借款，僅有系爭本票，故非其所借款項；惟借款本不
        以出具支票為必要，無法以他次之借款憑證推論本次借
        款情形，自核無調查上述電子檔之必要，併此敘明。
六、綜上所述，上訴人未能舉證證明被上訴人脅迫其簽發系爭本
    票；又系爭本票之原因為上訴人向被上訴人借款，上訴人未
    能舉證其已清償借款。從而，上訴人訴請確認被上訴人所持
    系爭本票，各於超過30萬元、25萬元、30萬元之本息部分，
    對上訴人之票據債權不存在，為有理由，應予准許；逾此範
    圍之請求，則無理由，應予駁回。原判決就上開駁回部分為
    上訴人敗訴之判決，於法即無不合。上訴意旨指摘原判決不
    當，求予廢棄改判，為無理由，應予駁回。
七、本件事證已臻明確，兩造其餘攻擊防禦方法及所提證據經審
    酌後，於判決結果不生影響，爰不另一一論駁，附此敘明。
八、據上論結，本件上訴無理由，應依民事訴訟法第436條之1第
    3項、第449條第1項、第78條，判決如主文。
中　　華　　民　　國　　110 　年　　9 　　月　　29　　日
                  民事第一庭  審判長法  官  宋國鎮
                                    法  官  黃思惠
                                    法  官  張新楣
以上正本係照原本作成。 
本判決不得上訴。
　　                                書記官  劉立晨  
中　　華　　民　　國　　110 　年　　9 　　月　　29　　日
　　
附表：

編號     發票日     (民國)  票面金額  (新臺幣)  到期日  票據號碼 備考  1 107 年8 月15日   60萬元   未載 WG0000000   2 107年11月14日   50萬元   未載 WG0000000   2 107年12月28日   60萬元   未載 WG0000000